臺灣高等法院民事裁定
111年度抗字第364號
抗  告  人  亞翔工程股份有限公司

法定代理人  姚祖驤
代  理  人  張菀萱律師
複 代理 人  黃筱涵律師
抗  告  人  文化部
法定代理人  李永得
上列當事人間請求損害賠償等移轉管轄事件，抗告人對於中華民
國111年2月7日臺灣新北地方法院裁定（111年度建字第6號）提
起抗告，本院裁定如下： 
    主  文
原裁定廢棄。
    理  由
按當事人得以合意定第一審管轄法院，但以關於由一定法律關
  係而生之訴訟為限；前項合意，應以文書證之。又訴訟之全部
  或一部，法院認為無管轄權者，依原告聲請或依職權以裁定移
　送於其管轄法院。民事訴訟法第24條第1、2項、第28條第1項
  分別定有明文。惟解釋契約，應於文義上及論理上詳為推求，
  以探求當事人立約時之真意，並通觀契約全文，斟酌訂立契約
  當時及過去之事實、交易上之習慣等其他一切證據資料，本於
  經驗法則及誠信原則，從契約之主要目的及經濟價值作全盤之
  觀察，以為判斷之基礎。查抗告人亞翔工程股份有限公司（下
  稱亞翔公司）前於民國101年6月間，與另一抗告人文化部下轄
  之衛武營藝術文化中心籌備處（下依序稱文化部、系爭籌備處
  ）簽立「衛武營藝術文化中心（下稱系爭中心）特殊設備工程
  契約書」（下稱系爭契約）。亞翔公司於110年12月間依系爭
  契約及民法承攬、不當得利、違約金酌減、情事變更之規定，
  向原法院起訴請求文化部給付損害賠償等款項，計新臺幣（下
  同）6億2,945萬9,715元本息。原法院以：系爭契約第22條第4
  項及一般條款第V條定有合意管轄條款，依序約定以機關所在
  地之地方法院、臺灣高雄地方法院（下稱高雄地院）為管轄法
  院，而系爭籌備處位於高雄市鳳山區，本件請求係因系爭契約
  所生之訴訟，且非專屬管轄，即應由高雄地院管轄為由，裁定
  移送前開法院。
惟審諸系爭契約第22條第4項、一般條款第V條，雖各定有合意
  管轄條款，依序記載以：機關所在地之地方法院、高雄地院為
  管轄法院（見原法院卷第81、224頁），然二者所使用之文字
  未盡相同，是依同約第1條第3項第7款約定，其契約主文應優
  先於一般條款適用之（即合意以機關所在地之地方法院為管轄
  法院）。又系爭籌備處雖為系爭契約所列之招標機關，並於締
  約時址設高雄市鳳山區。惟依卷附「衛武營藝術文化中心籌備
  處暫行組織規程」（107年9月8日廢止）第1條、第5條之規定
  可知，系爭籌備處係文化部為推動系爭中心之籌設，所特設之
  下轄機關，已明定於行政院核定將之改制納入國家藝術中心時
  裁撤（見本院卷第23頁），而為任務型之組織編組。亞翔公司
  、系爭籌備處於雙方締約時，均明知或可得知悉該籌備處於設
  置目的完成時將行解編，該處對於系爭契約之權利義務（含後
  續衍生之履約爭議）將移由其他機關繼受及處理。堪認系爭契
  約第22條第4項所定之「機關所在地之地方法院」，於系爭籌
  備處裁撤前固指系爭籌備處所在之管轄法院即高雄地院無訛；
  然於裁撤後，依前述契約當事人之認知，應兼指繼受系爭契約
  權利義務之機關所在地法院，始屬允當，此由兩造亦為同前之
  主張，亦可證之（見本院卷第13至15、32至34頁）。
從而，系爭籌備處於107年9月間裁撤後，既由其上級機關即文
  化部（址設：新北市新莊區）繼受系爭契約之權利義務（見本
  院卷第11、32、37頁），則亞翔公司向文化部所在之地方法院
  （即原法院）提起本件訴訟，該法院有管轄權，自不得將之裁
  定移送於他法院。是原法院依職權將本件訴訟裁定移送高雄地
  院，即有未合。亞翔公司及文化部之抗告意旨，各指摘原裁定
  為不當，求予廢棄，為有理由，爰裁定如主文。
中　　華　　民　　國　　111 　年　　3 　　月　　21　　日
                  民事第七庭    
                      審判長法  官  李昆霖
                            法  官  譚德周
                            法  官  林翠華
正本係照原本作成。
不得聲明不服。
中　　華　　民　　國　　111 　年　　3 　　月　　21　　日
　　　　　　　　　　　　　  書記官  黃文儀